【裁判字號】    92,訴,338
【裁判日期】    920930
【裁判案由】    返還消費借貸款
【裁判全文】
臺灣新竹地方法院民事判決  九十二年度訴字第三三八號
    原      告  新竹國際商業銀行股份有限公司
    法定代理人  卯○○
    訴訟代理人  癸○○
                寅○○
    被      告  壬○○
                辛○○
                乙○○
                甲○○
                戊○○
                丁○○
                子○○○
                丑○○○
                田素連
                己○○
                丙○○
    兼右九人
    訴訟代理人  庚○○      住.
右當事人間請求返還消費借貸款事件，本院於中華民國九十二年九月十九日言詞辯論
終結，本院判決如左：
    主    文
被告應連帶給付原告新臺幣壹佰壹拾萬貳仟捌佰肆拾元，及自民國九十二年九月十九
日起至清償日止，按年息百分之八點五計算之利息，暨自民國九十二年十月十九日起
至清償日止，逾期六個月以內，按上開利率百分之十，超過六個月者，按上開利率百
分之二十計算之違約金。
訴訟費用由被告連帶負擔。
    事    實
甲、原告方面：
一、聲明：求為判決如主文所示。
二、陳述：緣第三人田天來( 已歿 )於民國八十九年八月二十五日邀同被告庚○○為
    連帶保證人向原告借款新台幣( 下同 )二百二十萬元，約定借款期間自八十九年
    八月二十九日起至九十四年八月二十九日止，約定利息按原告銀行基本放款利率
    百分之八點二加年利率百分之零點五計算，嗣後隨原告銀行基本放款利率調整而
    調整，且約定自借款日起共分六十期，每期一個月，按期平均攤還本息，如有一
    期未依約清償本金時，借款人即喪失期限之利益，視為全部到期，應立即全部攤
    還，並於遲延給付時，除按上開利率計算遲延利息外，逾期在六個月以內者，按
    上開利率百分之十，逾期超過六個月之部分，則按上開利率百分之二十計算違約
    金。詎田天來於九十年五月一日死亡，被告壬○○、乙○○、庚○○、甲○○、
    戊○○、丁○○、子○○○、丑○○○、田素連、己○○、辛○○、丙○○為其
    繼承人，且均無依法拋棄繼承權，自應對被繼承人所尚欠債務負連帶清償之責。
    詎借款人田天來之繼承人僅將借款本息繳納至九十一年十二月十八日止，自九十
    二年一月十八日起即未依約履行債務，本件借款視為全部到期，計積欠借款本金
    一百二十八萬六千一百十八元未付，嗣於本件訴訟進行期間，被告已補繳積欠之
    借款本金及利息至九十二年九月十八日止，現仍積欠原告借款本金一百十萬二千
    八百四十元，及自九十二年九月十九日起至清償日止，按年息百分之八點五計算
    之利息，暨自九十二年十月十九日起至清償日止，逾期六個月以內，按上開利率
    百分之十，超過六個月者，按上開利率百分之二十計算之違約金未償，即應由被
    告壬○○、乙○○、庚○○、甲○○、戊○○、丁○○、子○○○、丑○○○、
    田素連、己○○、辛○○、丙○○負責清償，為此依消費借貸及繼承之法律關係
    提起本訴。
三、證據：提出借據、借款約定條款各一件( 均影本 )及放款客戶往來明細三紙為證
    。
乙、被告方面：
壹、被告壬○○、辛○○部分：
    被告壬○○、辛○○未於言詞辯論期日到場，亦未提出書狀作任何聲明或陳述。
貳、被告乙○○、庚○○、甲○○、戊○○、丁○○、子○○○、丑○○○、田素連
    、己○○、丙○○部分：
    被告未於最後言詞辯論期日到場，惟據其前到庭所為之陳述略稱：
    被告已將本件借款積欠之本金及利息補繳，希望能依原借款時約定之方式分期清
    償本件債務。
    理    由
甲、程序方面：
一、按訴狀送達後，原告不得將原訴變更或追加他訴，但擴張或減縮應受判決事項之
    聲明者，不在此限，民事訴訟法第二百五十五條第一項定有明文，經查本件原告
    訴之聲明原為「被告應連帶給付原告一百二十八萬六千一百十八元及自九十一年
    十二月十九日起至清償日止，按年息百分之八點五計算之利息，暨自九十二年一
    月十九日起至清償日止，逾期六個月以內，按上開利率百分之十，超過六個月者
    ，按上開利率百分之二十計算之違約金。」，嗣於言詞辯論終結前因被告陸續清
    償已積欠之借款本金及利息，乃更改訴之聲明為「被告應連帶給付原告一百十萬
    二千八百四十元，及自九十二年九月十九日起至清償日止，按年息百分之八點五
    計算之利息，暨自九十二年十月十九日起至清償日止，逾期六個月以內，按上開
    利率百分之十，超過六個月者，按上開利率百分之二十計算之違約金。」，則原
    告訴之聲明既係減縮應受判決事項之聲明，其訴訟標的仍屬同一，並未變更或追
    加，且不甚礙被告防禦及訴訟終結，參諸前揭規定，應予准許，合先敘明。
二、本件被告經合法通知，未於言詞辯論期日到場，核無民事訴訟法第三百八十六條
    各款所列情形，爰依原告聲請，由其一造辯論而為判決。
乙、得心證之理由：
一、本件原告主張之前開事實，已據其提出與所述相符之借據、借款約定條款各一件
    及放款客戶往來明細三紙為證，核屬相符，復為被告乙○○、庚○○、甲○○、
    戊○○、丁○○、子○○○、丑○○○、田素連、己○○、丙○○所不爭，而被
    告壬○○、辛○○未到庭陳述，復未提出書狀答辯以供本院斟酌，則原告主張之
    事實，自堪信為真實。雖被告辯稱其等已於訴訟進行期間，將積欠之借款本金及
    利息陸續攤還完畢等語，惟兩造於借款時既有約定：任何一宗債務不依約清償本
    金時，勿須經原告銀行事先通知或催告，債務即視為全部到期，借款人及連帶保
    證人應即連帶為全數清償乙節，有借款約定條款附卷可稽，則原告主張本件借款
    因被告僅將本息繳納至九十一年十二月十八日止，自九十二年元月十八日起即未
    依約履行債務，本件借款視為全部到期，被告應即為全數清償等語，顯無悖兩造
    借款時所為之約定，要非無據。是原告既得請求被告履行清償積欠之全部借款，
    則原告收取被告給付之遲付本息，既無表示不再請求被告履行本件債務，即難謂
    原告有准許被告延期攤還本件借款之情事，故被告雖希望原告能准許其等分期清
    償本件債務，惟未獲原告同意，即難卸免其等須負返還全部借款之責，應堪認定
    。
二、從而，原告基於消費借貸及繼承之法律關係，訴請借款人田天來之繼承人即被告
    壬○○、乙○○、庚○○、甲○○、戊○○、丁○○、子○○○、丑○○○、田
    素連、己○○、辛○○、丙○○連帶給付本件借款尚積欠之本金一百十萬二千八
    百四十元，及自九十二年九月十九日起至清償日止，按年息百分之八點五計算之
    利息，暨自九十二年十月十九日起至清償日止，逾期六個月以內，按上開利率百
    分之十，超過六個月者，按上開利率百分之二十計算之違約金，於法有據，應予
    准許。
三、結論：原告之訴為有理由，依民事訴訟法第三百八十五條第一項前段、第八十五
    條第二項、第七十九條，判決如主文。
中      華      民      國    九十二    年     九       月     三十     日
                                  臺灣新竹地方法院民事第二庭
~B法      官  王佳惠
右為正本係照原本作成。
如對本判決上訴，須於判決送達後廿日內向本院提出上訴狀。
~B法院書記官  林淑瑜
中      華      民      國    九十二    年      十      月       一     日


司法院資訊處製作；財團法人民間司法改革基金會備份。
